臺灣桃園地方法院民事裁定　　　　　　 99年度事聲更字第2號
異　議　人
即　債務人　徐嘉玲
相　對　人
即　債權人　張素霞
上列異議人即債務人因與相對人即債權人間假扣押事件，對本院
中華民國99年4 月8 日臺灣桃園地方法院99年度司裁全字第650
號裁定聲明異議，經本院99年度事聲字第90號廢棄原裁定並駁回
相對人假扣押之聲請，相對人不服提起抗告，經臺灣高等法院於
民國99年9 月28日以99年度抗字第1430號民事裁定廢棄，發回本
院，本院裁定如下：
    主  文
原裁定廢棄。
相對人假扣押之聲請駁回。
聲請及抗告程序費用由相對人負擔。
    理  由
一、本件異議意旨略以：本件相對人聲請法院准許對異議人之財
    產為假扣押，相對人提出之相關書證或可認定其請求原因存
    在，惟於假扣押原因部分，相對人於聲請假扣押時僅泛言「
    近聞債務人（即異議人）有變賣財產之情形，設不予及時聲
    請假扣押，債權人（即相對人）之債權恐有日後不能強制執
    行或甚難執行之虞」，卻未有相關證明資料附於卷內，應屬
    未對假扣押之原因為釋明。其後相對人固於民國99年7 月23
    日提出於臺灣高等法院之抗告狀中稱「相對人（即本件異議
    人，下同）不僅對於抗告人（即本件相對人，下同）所寄發
    之存證信函故意拒不出面，且於兩造簽訂買賣契約後，相對
    人就其坐落桃園市○○段414 地號及其上787 建號建物於96
    年12月24日向臺灣中小企業銀行股份有限公司設定新台幣（
    下同）3,600,000 元之最高限額抵押權，嗣於97年3 月5 日
    又以相同擔保品設定350,000 元之金錢消費借貸抵押權。相
    對人不僅有增加負擔及對其財產為不利益處分之情事，連35
    0,000 元款項，仍對外告貸並設定抵押擔保，相較抗告人本
    案請求之5,300,000 元，實難認相對人具有清償之能力，如
    未即時保全相對人之財產，顯有日後不能強制執行及甚難執
    行之情形」云云，惟就相對人寄發之存證信函，異議人並無
    拒絕收受之情，顯見異議人有固定住居所，並無逃匿；而就
    相對人指摘異議人於所有之土地（桃園縣桃園市○○段414
    地號）及建物（同段787 建號）上設定抵押權部分，異議人
    係於97年6 月17日購置前開土地及建物，其上之抵押權早分
    別於96年12月24日、97年3 月5 日（即異議人購買前開土地
    及建物前）即已設定，且債務人及設定義務人均為第三人洪
    瓊芬，與異議人並無相涉，相對人執前詞主張異議人已達無
    資力狀態，實與事實不符。綜上，相對人應仍屬未釋明假扣
    押原因，按民事訴訟法第522 條、第523 條、第526 條第1
    項、第2 項及參照最高法院92年度台抗字第3425號裁定，應
    駁回本件相對人假扣押之聲請，原裁定未詳予調查審認，遽
    准相對人假扣押之聲請，實有違誤，為此，異議人爰依法提
    起本件異議，求本院廢棄原裁定等語。
二、按債權人就金錢請求或得易為金錢請求之請求，欲保全強制
    執行者，固得聲請假扣押。惟此項聲請，依新修正民事訴訟
    法第526 條第1 、2 項規定，對於「請求之原因」及「假扣
    押之原因」應釋明之，如釋明不足，而債權人陳明願供擔保
    或法院認為適當者，法院始得定相當之擔保，命供擔保後為
    假扣押。故依上開修正後之法文規定，債權人就「請求之原
    因」及「假扣押之原因」，依法有釋明之義務，亦即須提出
    可使法院信其主張為真實之證據，必待釋明有所不足，而債
    權人陳明願供擔保或法院認為適當者，法院始得定相當之擔
    保，命供擔保後為假扣押。又稱釋明者，為當事人提出之證
    據能使法院得薄弱之心證，信其事實上之主張大概為如此（
    最高法院95年台抗字第386 號判決意旨參照）。而所謂假扣
    押之原因，依同法第523 條規定，係指日後有不能強制執行
    或甚難執行之虞或應在外國為強制執行之情形，如債務人浪
    費財產，增加負擔，或就其財產為不利益之處分，將成為無
    資力之狀態，或將移住遠地、逃匿無蹤、隱匿財產等是（最
    高法院19年抗字第232 號判例參照）。末按當事人對於司法
    事務官處理事件所為之終局處分，得於處分送達後10日之不
    變期間內，以書狀向司法事務官提出異議；司法事務官認前
    項異議有理由時，應另為適當之處分；認異議為無理由者，
    應送請法院裁定之；法院認該異議為有理由時，應為適當之
    裁定，認異議為無理由者，應以裁定駁回之，民事訴訟法第
    240 條之4 第1 項至第3 項分別定有明文。
三、經查，相對人於本件假扣押聲請時主張當事人間於96年5 月
    7 日成立不動產買賣契約（下稱系爭契約），約定由相對人
    給付價金5,300,000 元，異議人則依相對人之指示將四層房
    屋（門牌號碼：桃園縣八德市○○街109 巷1 號）及其基地
    （桃園縣八德市○○段246 地號）各1 筆（下稱系爭房地）
    登記為第三人李家銘所有。嗣於99年年初，相對人經委由第
    三人正中工程顧問有限公司鑑定發現，系爭房屋所使用之混
    凝土氯離子含量遠超過國家CNS 標準值，亦即系爭房屋為俗
    稱之海砂屋。準此，相對人主張其應得據民法第354 條第1
    項前段及第359 條前段之規定解除系爭契約並請求異議人返
    還前述5,300,000 元之價金，並提出最高法院96年度台上字
    第1277號民事判決、不動產買賣契約書、建物登記謄本（桃
    園縣八德市○○段75建號）、土地登記謄本（桃園縣八德市
    ○○段246 地號）、正中工程顧問有限公司氯離子含量試驗
    報告、海砂屋網路資料（以上皆為影本）各1 份為證。然相
    對人所提上開書證固可證明伊對異議人確有債權存在，惟相
    對人就假扣押之原因，並未提出可使法院信其主張為真實之
    證據而加以釋明，故其聲請遭本院99年度事聲字第90號民事
    裁定駁回。後相對人固於抗告程序中另主張異議人拒不對相
    對人寄發之存證信函出面回應，且於雙方簽訂系爭房地買賣
    契約後，異議人就其所有之土地（桃園市○○段414 地號）
    、建物（同段787 建號），分別設定3,600,000 元之最高限
    額抵押權、350,000 元之金錢消費借貸抵押權，顯有增加負
    擔及對其財產為不利益處分，且具日後對相對人難清償能力
    之情事，並提出異議人所有土地（桃園縣桃園市○○段414
    地號）、建物（同段787 建號）之土地、建物登記謄本、郵
    局存證信函（桃園永安郵局存證號碼第105 號）暨回執為證
    ，以此釋明本件如未即時保全相對人之財產，顯有日後不能
    強制執行及甚難執行之假扣押原因。然稽相對人提出之郵局
    存證信函（桃園永安郵局存證號碼第105 號）及異議人所有
    之桃園市○○段414 地號土地、同段787 建號建物之登記謄
    本（見臺灣高等法院99年度抗字第1430號卷宗第10頁至第14
    頁、本院99年度司裁全字第650 號卷宗第18頁至第20頁），
    異議人就相對人寄送之存證信函，已有收受，應無移住遠地
    、逃匿無蹤之情；且如前開土地建物登記謄本所示，異議人
    所有之桃園縣桃園市○○段414 地號土地、同段787 建號建
    物上所為各項抵押權設定，係於異議人購買該等房地（97年
    6 月17日）以前，亦即96年12月24日、97年2 月9 日即已完
    成，且各項抵押權設定之債務人均為第三人洪瓊芬，難據此
    等事證而認異議人有增加負擔及對其財產為不利益處分之認
    定。綜上，依相對人所提各項事證，本院就相對人主張異議
    人日後有不能強制執行或甚難執行之虞之情事，難達信其主
    張大概為如此之薄弱之心證，從而，相對人就本件假扣押原
    因尚屬「釋明欠缺」，非為「釋明不足」，自無從提供擔保
    以代釋明，揆諸前述，本件聲請於法未合，自難准許，應予
    駁回。原審未詳查上開證據，即准許相對人假扣押之聲請，
    容有未洽，異議意旨指摘原裁定不當，求予廢棄，非無理由
    。爰由本院將原裁定廢棄，駁回相對人假扣押之聲請。
四、據上論結，本件異議為有理由，依民事訴訟法第240 條之4
    第3 項前段、第95條、第78條，裁定如主文。
中    華    民    國   100    年    2     月    24    日
                  民事第一庭  法  官  郭俊德
正本係照原本作成。
如不服本裁定應於送達後10日內向本院提出抗告狀，並應繳納抗
告費新台幣1000元。
中    華    民    國   100    年    2     月    24    日
                              書記官  黃澧